【裁判字號】    99,智簡上,3
【裁判日期】    990527
【裁判案由】    著作權法
【裁判全文】
臺灣板橋地方法院刑事判決             99年度智簡上字第3號
上  訴  人  臺灣板橋地方法院檢察署檢察官
被      告  乙○○
上列上訴人因被告著作權案件，不服本院98年度簡字第10040 號
民國99年1月22日第一審簡易判決（聲請簡易判決處刑書案號：
98年度偵字第17067 號），提起上訴及移請併案審理（99年度偵
字第4941、4942、9341 號 ），本院管轄之第二審合議庭判決如
下：
    主  文
原判決撤銷。
乙○○幫助犯著作權法第九十一條之一第三項前段之散布侵害著
作財產權之光碟罪，處有期徒刑肆月，如易科罰金，以新台幣壹
仟元折算壹日。扣案盜版之大陸劇「大清風雲」DVD 光碟片1套
（2 片）、韓劇「小爸爸上學去」1 套（2 片）、大陸戲劇「大
秦帝國」DVD 光碟片1 套（3 片）及「光陰的故事」DVD 光碟片
1 套（6 片），均沒收。
    事  實
一、乙○○明知於犯罪集團專門收集人頭帳戶用以犯罪之社會現
    象層出不窮之際，若將自己之銀行帳戶存摺及金融卡出售、
    出租或提供他人使用，可能因此幫助犯罪集團成員用以從事
    犯罪之用，竟不違背其本意，基於幫助販賣侵害他人著作財
    產權物之不確定故意，於民國97年9 月、10月間某日，在臺
    北縣板橋市○○○路某便利商店前，將其臺北富邦商業銀行
    埔墘分行所開設帳號000000000000號帳戶之存摺、印章、金
    融卡（含密碼）等物，以新臺幣（下同）8 千元之代價（99
    年度偵字第4941、4942號併辦意旨書誤載為1 萬8 千元），
    出售予真實姓名、年籍不詳綽號「阿鴻（音譯）」之成年男
    子，而容任他人使用其持有之上開帳戶遂行犯罪，嗣該真實
    姓名、年籍不詳綽號「阿鴻」之成年男子及所屬之犯罪集團
    成員取得乙○○上開帳戶之存摺、金融卡及密碼後，而為下
    列多次犯行：
(一)明知大陸戲劇「大清風雲」之DVD 光碟視聽著作（1 套2片
    ），係沙鷗國際多媒體股份有限公司（下稱沙鷗公司）享有
    在臺灣地區之發行權、重製權、銷售及出租權等著作財產權
    專有權利，為受我國著作權法保護之著作物，非經沙鷗公司
    之同意或授權，不得擅自重製或以移轉所有權之方式散布重
    製物，竟仍基於散布違法重製盜版光碟之犯意，於98年2月
    19日22時22分許，在不詳地點，利用電腦設備連結網際網路
    ，在雅虎奇摩拍賣網站，以帳號「lucao0416 」刊登販售盜
    版大陸戲劇「大清風雲」（1 套2 片）之訊息，並要求買家
    匯款至乙○○所開設之上開帳戶，而侵害沙鷗公司之著作財
    產權；嗣經沙鷗公司員工於98年2 月24日瀏覽奇摩拍賣網站
    時，發現上開販賣盜版光碟訊息，遂於同日以250 元下標購
    買上開違法重製之盜版光碟1 套，並依該犯罪集團成員指示
    ，於98年3 月1 日將貨款250 元及運費100 元（共計350 元
    ）匯入乙○○之上開帳戶內，沙鷗公司於取得上開盜版光碟
    後，發現確係違法重製之盜版光碟，旋即報警處理，而循線
    查得上情，並扣得違法重製之大陸劇「大清風雲」DVD 光碟
    片1 套（2 片）。
(二)明知韓劇「小爸爸上學去」之DVD 光碟視聽著作，係弘恩文
    化事業有限公司（下稱弘恩公司）享有在臺灣地區之發行權
    、重製權、銷售及出租權等著作財產權專有權利，為受我國
    著作權法保護之著作物，非經弘恩公司之同意或授權，不得
    擅自重製或以移轉所有權之方式散布重製物，竟仍基於散布
    違法重製盜版光碟之犯意，於98年1 月26日22時19分許，在
    不詳地點，利用電腦設備連結網際網路，在雅虎奇摩拍賣網
    站，以帳號「longtan0305 」刊登販售盜版韓劇「小爸爸上
    學去」之訊息，並要求買家匯款至乙○○所開設之上開帳戶
    ，而侵害弘恩公司之著作財產權，嗣該公司公司員工，於98
    年2 月4 日瀏覽奇摩拍賣網站時，發現上開販賣盜版光碟訊
    息，遂下標購買上開違法重製之盜版光碟1 套，並依該犯罪
    集團成員指示，於98年2 月5 日將貨款250 元及運費100 元
    （共計350 元）匯入乙○○之上開帳戶內，弘恩公司於取得
    上開盜版光碟後，發現確係違法重製之盜版光碟，旋即報警
    處理，而循線查得上情，並扣得違法重製之韓劇「小爸爸上
    學去」1 套（2 片）。
(三)明知大陸劇「大秦帝國」之DVD 光碟視聽著作，係新鶴鳴影
    視有限公司（下稱新鶴鳴公司）享有在臺灣地區之發行權、
    重製權、銷售及出租權等著作財產權專有權利，為受我國著
    作權法保護之著作物，非經新鶴鳴公司之同意或授權，不得
    擅自重製或以移轉所有權之方式散布重製物，竟仍基於散布
    違法重製盜版光碟之犯意，於98年6 月30日許，在不詳地點
    ，利用電腦設備連結網際網路，在雅虎奇摩拍賣網站，以帳
    號「okjh521008」刊登販售盜版大陸戲劇「大秦帝國」之訊
    息，並要求買家匯款至乙○○所開設之上開帳戶，而侵害新
    鶴鳴公司之著作財產權，嗣該公司員工於98 年6月30日瀏覽
    奇摩拍賣網站時，發現上開販賣盜版光碟訊息，遂下標購買
    上開違法重製之盜版光碟1 套，並依該犯罪集團成員指示，
    於98年7 月1 日將匯入貨款250 元及運費100 元（共計350
    元）匯入乙○○之上開帳戶內，新鶴鳴公司於取得上開盜版
    光碟後，發現確係違法重製之盜版光碟，旋即報警處理，而
    循線查得上情，並扣得違法重製之大陸戲劇「大秦帝國」之
    DVD 光碟片1 套（3 片）。
(四)明知「光陰的故事」電視劇視聽著作，係侵害台灣魄力資訊
    有限公司（下稱台灣魄力公司，99年度偵字第9341號併辦意
    旨書誤載中視文化事業股份有限公司）之著作財產權之光碟
    重製物，竟基於明知係侵害著作財產權之光碟重製物而散布
    之犯意，於98年7 月5 日下午6 時18分許，在不詳地點，利
    用電腦設備連結網際網路，在Yahoo!奇摩拍賣網站上，以「
    carol00000000 」名義刊登販賣上揭盜版光碟片之廣告，並
    以乙○○上揭帳戶供買家匯款之用，嗣該公司員工於98年7
    月5 日瀏覽奇摩拍賣網站時，發現上開販賣盜版光碟訊息，
    遂下標購買上開違法重製之盜版光碟1 套，並依該犯罪集團
    成員指示，於98年7 月10日將匯入貨款350 元及運費100 元
    （共計450 元）匯入乙○○之上開帳戶內，台灣魄力公司於
    取得上開盜版光碟後，發現確係違法重製之盜版光碟，旋即
    報警處理，而循線查得上情，並扣得違法重製之「光陰的故
    事」DVD 光碟片1 套（6 片）。
二、案經沙鷗公司、弘恩公司、新鶴鳴公司、台灣魄力公司訴由
    臺中縣政府警察局東勢分局、大甲分局及臺中市政府警察局
    第三分局移送臺灣板橋地方法院檢察署檢察官偵查後聲請以
    簡易判決處刑暨併案審理。
    理  由
一、有關證據能力之說明：
    按被告以外之人於審判外之言詞或書面陳述，除法律有規定
    者外，不得作為證據；又被告以外之人於審判外之陳述，雖
    不符合同法第159 條之1 至第159 條之4 之規定，但經當事
    人於審判程序同意作為證據，法院審酌該言詞陳述或書面陳
    述作成時之情況，認為適當者，亦得為證據。當事人、代理
    人或辯護人於法院調查證據時，知有第159 條第1 項不得為
    證據之情形，而未於言詞辯論終結前聲明異議者，視為有前
    項之同意，刑事訴訟法第159 條第1 項及第159 條之5 分別
    定有明文。本件檢察官所提被告以外之人於審判外之言詞及
    書面陳述，雖屬傳聞證據，惟被告迄本院審判期日言詞辯論
    終結前，未聲明異議而不予爭執，本院審酌上開證據資料製
    作時之情況，尚無違法不當及證明力明顯過低之瑕疵，亦認
    為以之作為證據應屬適當。揆諸前開規定，爰依刑事訴訟法
    第159 條之5規 定，認前揭證據資料均有證據能力。
二、本院得心證之理由：
    上開犯罪事實，業據被告乙○○於警詢、偵查及本院審理中
    自白甚詳；核與證人即告訴代理人甲○○（沙鷗公司、新鶴
    鳴公司、台灣魄力公司）於警詢及偵查中、蔡培瑎（弘恩公
    司）於警詢時之證述情節大致相符；並有被告之富邦銀行帳
    戶開戶資料及交易明細表，告訴人沙鷗公司提出之奇摩拍賣
    網站列印資料（大陸劇大清風雲拍賣網站資訊畫面）、奇摩
    電子信箱訊息內容（大清風雲光碟片賣方提供之帳戶資料）
    、沙鷗公司之臺北市政府營利事業登記證、錄影節目審查合
    格證明書、公證書、證明書、國產電視劇發行許可證、授權
    書、合約書、正版「大清風雲」光碟封面海報、快遞送貨單
    、盜版「大清風雲」光碟封面海報，告訴人弘恩公司之營利
    事業登記證影本、錄影節目審查合格證明書、公證書、證明
    書、授權書、正版「小爸爸上學去」光碟封面海報、快遞送
    貨單、盜版「小爸爸上學去」光碟封面海報，告訴人新鶴鳴
    公司之營利事業登記證影本、錄影節目審查合格證明書、公
    證書、證明書、授權書、合約書、正版「大秦帝國」光碟封
    面海報、快遞送貨單、盜版「大秦帝國」光碟封面海報，告
    訴人台灣魄力公司之營利事業登記證影本、錄影節目審查合
    格證明書、合約書、授權證明書、盜版「光陰的故事」光碟
    封面海報各1 份在卷可稽；復有上開違法重製之大陸劇「大
    清風雲」DVD 光碟片1 套（2 片）、韓劇「小爸爸上學去」
    1 套（2 片）、大陸戲劇「大秦帝國」DVD 光碟片1 套（3
    片）及「光陰的故事」DVD 光碟片1 套（6 片）扣案可資佐
    證。本案事證明確，被告犯行堪以認定。
三、論罪及科刑：
(一)按刑法上之幫助犯，係對於犯罪與正犯有共同之認識，而以
    幫助之意思，對於正犯資以助力，而未參與實施犯罪之行為
    者而言，是以，如未參與實施犯罪構成要件之行為，且係出
    於幫助之意思提供助力，即屬幫助犯，而非共同正犯。查被
    告將上揭帳戶之存摺、提款卡及提款密碼等資料，提供予他
    人用以非法散布侵害著作財產權之光碟而匯入金錢，顯係基
    於幫助非法散布盜版光碟之犯意，而未參與前開犯行之構成
    要件行為。核被告所為，係違反著作權法第91條之1 第3 項
    前段、笫2 項之散布侵害著作財產權之光碟罪之幫助犯，應
    依刑法第30條第2 項之規定，按正犯之刑減輕之。又本件犯
    罪集團成員雖以被告之同一帳戶分別向不同被害人實施數次
    散布盜版光碟行為，然就被告而言，僅有一次提供帳戶之幫
    助行為，仍應認被告僅成立一個幫助散布侵害著作財產權之
    光碟罪，而為單純一罪（最高法院96年度台非字第245 號判
    決參照）。
(二)原審以被告所為，係幫助犯著作權法第91條之1 第3 項前段
    之散布侵害著作財產權之光碟罪，並依刑法第30條第2 項之
    規定，予以減輕其刑，固非無見。惟查：原判決就檢察官提
    起上訴後，移請併辦部分即上揭被害人弘恩公司、新鶴鳴公
    司及台灣魄力公司之犯罪事實，未及一併審認，是檢察官據
    此提起本件上訴，為有理由，應由本院管轄之第二審合議庭
    將原判決予以撤銷改判。
(三)本件審酌被告提供其帳戶予他人作為不法使用，非僅造成國
    家機關偵查犯罪之困難，使違反著作權法犯罪之正犯行為人
    逍遙法外；又被告於98年3 月間為警查獲，已知上開帳戶正
    由他人不法使用中，竟未向銀行申請停止使用帳戶，而任令
    犯罪犯罪集團繼續使用上開帳戶，而從事販賣盜版光碟犯行
    ，致使販賣盜版光碟之人，得以順利隱匿自己之身分而避免
    查獲，對我國保護智慧財產權之國際形象造成傷害，其行為
    應予非難；惟念被告於犯罪後坦承犯行，尚知悔改，兼衡其
    犯罪之動機、手段及所生危害程度，另檢察官求處有期徒刑
    5 月併科罰金新台幣90萬元稍嫌過重等一切情狀，爰量處如
    主文所示之刑；另審酌被告家庭經濟狀況小康（見偵卷一第
    4 頁警詢筆錄）等情，併諭知易科罰金以新台幣1, 000元折
    算1 日之標準。至扣案之大陸劇「大清風雲」DVD 光碟片1
    套（2 片）、韓劇「小爸爸上學去」1 套（2 片）、大陸
    戲劇「大秦帝國」DVD 光碟片1 套（3 片）及「光陰的故事
    」DVD 光碟片1 套（6 片），均係被告所幫助之正犯違反著
    作權法第91條之1 第3 項之犯罪所用之物，不問屬於犯人與
    否，皆應依著作權法第98條但書之規定宣告沒收。
四、據上論斷，應依刑事訴訟法第455 條之1 第3 項、第369 條
    第1 項前段、第364 條、第299 條第1 項前段，著作權法第
    91之1 條第3 項、第2 項、第98條但書，刑法第11條、第30
    條、第41條第1 項前段，判決如主文。
本案經檢察官黃嘉妮到庭執行職務。
中    華    民    國    99    年    5     月    27    日
                  刑事第三庭  審判長法  官  王屏夏
                                    法  官  王偉光
                                    法  官  蘇揚旭
上列正本證明與原本無異。
不得上訴。
                                    書記官  李郁禎
中    華    民    國    99    年    5     月    27    日
附錄論罪法條全文：
著作權法第91條之1
擅自以移轉所有權之方法散布著作原件或其重製物而侵害他人之
著作財產權者，處3年以下有期徒刑、拘役，或科或併科新臺幣
50萬元以下罰金。
明知係侵害著作財產權之重製物而散布或意圖散布而公開陳列或
持有者，處3年以下有期徒刑，得併科新臺幣7萬元以上75萬元以
下罰金。
犯前項之罪，其重製物為光碟者，處6月以上3年以下有期徒刑，
得併科新臺幣20萬元以上2百萬元以下罰金。但違反第87條第4款
規定輸入之光碟，不在此限。
犯前二項之罪，經供出其物品來源，因而破獲者，得減輕其刑。

司法院資訊處製作；財團法人民間司法改革基金會備份。
